臺灣臺中地方法院刑事判決　　　　　 96年度中簡上字第735號
上　訴　人
即　被　告　丙○○
選任辯護人　李國源　律師
上列上訴人即被告因贓物案件，不服本院臺中簡易庭96年度中簡
字第1458號中華民國96年6月21日第一審簡易判決（聲請簡易判
決處刑書案號：臺灣臺中地方法院檢察署95年度偵字第25762號
），提起上訴，本院管轄之第二審合議庭判決如下：
    主    文
原判決撤銷。
丙○○收受贓物，處拘役伍拾日，如易科罰金，以新臺幣壹仟元
折算壹日，減為拘役貳拾伍日，如易科罰金，以新臺幣壹仟元折
算壹日。
    犯罪事實
一、丙○○明知乙○○所持有摩托羅拉廠牌、V3688型號、序號
    ：000000000000000號行動電話機具1支係來路不明之贓物（
    原為丁○○所有，於民國95年8月26日12時10分許，在臺中
    市○區○○路與福田二街口遭搶），竟基於收受贓物之犯意
    ，於95年8月28日上午某時許，在臺中縣烏日鄉○○路消防
    隊附近之海霸王餐廳旁之路邊，自乙○○處予以收受，並自
    95年8月31日起即插入自己所申請之行動電話門號000000000
    0號SIM卡，予以使用。
二、案經臺中市警察局第三分局報告臺灣臺中地方法院檢察署檢
    察官偵查起訴。
    理    由
一、證據能力之說明：(一)按刑事訴訟法第159條第1項規定，被告
    以外之人於審判外之言詞或書面陳述，除法律有規定外，不
    得作為證據，同法第159條之5第1項及第2項分別規定：「被
    告以外之人於審判外之陳述，雖不符前四條之規定，而經當
    事人於審判程序同意作為證據，法院審酌該言詞陳述或書面
    陳述作成時之情況，認為適當者，亦得為證據」、「當事人
    、代理人或辯護人於法院調查證據時，知有第159條第1項不
    得為證據之情形，而未於言詞辯論終結前聲明異議者，視為
    有前項之同意」，係以傳聞證據因未經當事人之反對詰問予
    以核實，乃予以排斥，惟若當事人已放棄反對詰問權，於審
    判程序表示同意該傳聞證據可作為證據，基於證據資料愈豐
    富，愈有助於真實發現之理念，法院自可例外認該傳聞證據
    具有證據能力，但法院仍保有審查權。本件有關被害人丁○○之警詢指述，經審判長於審判期日提示告以要旨，兩造對
    證據能力均無意見，有本院審判筆錄可證。則被害人丁○○
    所供若與事實無違，而具有特別可信者，即應認具有證據能
    力。(二)次按被告以外之人，於審判外向法官所為之陳述，得
    為證據，刑事訴訟法第159條之1定有明文。本案證人乙○○
    於96年8月22日受命法官行準備程序時，向受命法官所為之
    供述，依上揭法律規定，應有證據能力；辯護人質以無證據
    能力，尚非可採，附此敘明。
二、訊據被告丙○○固承認有自乙○○處收受被害人丁○○遭搶
    之上開行動電話機具1支，惟矢口否認有何收受贓物犯行，
    辯稱：伊不知道該手機是贓物，乙○○並無告訴伊手機來源
    ，且該手機款式老舊，並不是很值錢，而朋友間亦有互相饋
    贈手機的情況；當天伊和乙○○是在臺中縣烏日鄉○○路消
    防隊路口有家以前叫海霸王餐廳附近巧遇，時間是在95年8
    月底，約晚上7點多，是暑假期間，伊是騎機車路過那邊，
    乙○○則是路過該處，伊不知道乙○○要去哪裡，伊因為騎
    機車看到乙○○，所以叫乙○○跟乙○○打招呼，巧遇後先
    聊了幾句，乙○○問伊要去哪裡，伊說要回去，後來乙○○
    問伊有沒有充電器，伊說要回去再找找看，伊問乙○○能不
    能開機，乙○○沒有回答，只是將手機拿出來，試著開機，
    結果好像不能開機的樣子，乙○○就問伊這支手機你有沒有
    用，就要給伊，並沒有告訴伊該手機來源；當時伊認為這支
    手機已經是淘汰機，且伊不疑有它，沒想過會被人所害，所
    以就接受這支手機，伊將手機放在右前方褲子口袋內，便向
    乙○○點頭說謝謝，乙○○將手機交給伊之後，2人就各自
    離開，伊並沒有付任何代價給乙○○；試手機時並沒有SIM
    卡，當時乙○○試完手機後拿給伊，伊打開電池蓋並沒有發
    現SIM卡，伊也沒有問乙○○，伊本來以為手機內會有SIM卡
    ，準備要拿給乙○○，伊只是以動作來檢查而已，與乙○○
    並無提及SIM卡，因為伊當時打開電池蓋並未發現有SIM卡，
    伊並不是在檢查SIM卡，只是要檢查有無電池，打開蓋子就
    會看到有無SIM卡，但是打開後並未發現有SIM卡，伊以為是
    乙○○之前所用的備用機，伊沒有看到SIM卡，也沒有問乙○○，乙○○也沒有告訴伊為何沒有SIM卡。伊認為該支手
    機是乙○○的舊款備用手機，而乙○○可能已經沒有使用到
    ，才會直接給伊云云；惟查：(一)被告既在巧遇證人乙○○之
    時，證人乙○○即詢問被告有無該支手機之充電器，且打開
    該支手機欲試開機，則被告依此客觀行為，顯然可以判斷該
    支手機應非屬證人乙○○所有，否則證人乙○○應無可能對
    該支手機是否處於開機或電池無電之狀態均無所知悉，且該
    支手機如係證人乙○○所有，則證人乙○○在購買該支手機
    時應已併同附贈充電器使用，實無可能必須再向被告詢問有
    無該支手機之充電器乙事，且如係朋友間以手機相贈，亦應
    併同充電器相贈，無僅贈送無法充電之手機予朋友之可能；
    是被告事後辯稱伊當時是認為這支手機是證人乙○○所有之
    舊款備用手機或淘汰的手機云云，實係事後卸責之詞，不足
    採信。(二)又被告辯稱伊是在95年8月底某日晚上7點多巧遇乙○○而收受該支手機，且伊是騎機車路過遇見徒步行走的乙○○才叫住乙○○云云，核與證人乙○○於96年9月18日本
    院審理時結證稱：伊是在與被告相遇的同一天上午伊去吃豆
    花時，在烏日鄉○○路消防隊附近的路邊撿到該支手機的，
    撿到後不到幾分鐘就看到被告騎機車在路旁，伊就騎機車靠
    近被告等語，關於兩人相遇之時間係當日上午或晚上，及證
    人乙○○當時係騎機車或徒步行走等情均不符；(三)再證人乙○○結證稱：伊撿到該手機一看就知道是很舊的機種，外殼
    也很舊，所以並沒有作任何檢視的動作，沒有打開來看，也
    沒有打開檢查該手機能不能用，伊也沒有看到被告將手機打
    開來看，伊是在海霸王餐廳外面遇到被告，因為之前被告有
    跟伊說他是在從事手機買賣、維修，伊撿到後看到該支手機
    又舊又不好，且伊自己又有手機可用，因用不到那支手機，
    所以遇到被告就將該支手機交給被告，伊說如果被告欠零件
    這支手機就給被告用，因為被告本身有在做手機維修，且曾
    經拿過名片給伊看，跟伊說過伊才知道等語，顯見被告前述
    證人乙○○有嘗試將該支手機開機等情，應全係自行編纂之
    詞，無足憑採。(四)另證人乙○○復結證稱：伊在路上看到該
    支手機，直覺就是撿起來，沒有想那麼多，就好像是看到錢
    或皮包會去撿起來的道理是一樣的等語，足見證人乙○○在
    主觀上顯然認為該支手機是類似金錢或皮包等具經濟價值之
    財物，遂基於意圖為自己不法之所有，而侵占該支離本人所
    持有之手機；又證人乙○○既在96年8月22日本院受命法官
    行準備程序時，陳述：「（法官問：手機是否你交給被告？
    ）那天我在路邊攤吃東西剛好撿到1支手機，吃完東西後我
    路過海霸王餐廳時遇到被告，被告之前有跟我說他在從事手
    機零件工作，我就把手機拿出來告訴被告說我剛剛在路邊撿
    到手機，問被告說有沒有用，被告看一看說手機的零件他還
    可以使用，被告就把手機拿走了。（法官問：你有跟被告說
    是你在路邊撿到的手機？）是的。」等語明確，且依證人乙○○於本院審理時結證稱：「（審判長問：你剛剛說你將手
    機交給被告時，並無說明來源，被告也無問你來源，為何在
    96年8月22日上次開庭時，在本院準備程序中你跟受命法官
    說，你有跟被告說你是在路邊撿到的，為何與你今日所言不
    符，到底什麼是正確的？）我收到傳票時，我很緊張，也沒
    有遇到被告，我開完庭回去後再仔細回想，我應該是沒有跟
    被告說。」等語以觀，證人乙○○在本院準備程序時所為之
    陳述，顯然是在未受到污染之情況下，據實陳述，而於該次
    庭期後因事後為迴護被告，為被告脫罪，始於本院審理時翻
    異前詞改證稱：「被告並無問我，我也沒有告訴被告是在哪
    裡撿到的。」云云，是證人乙○○嗣後翻異之證詞洵無可採
    。(五)證人乙○○既已告知被告該支手機係伊所撿來，則被告
    對於該支手機係證人乙○○因犯刑法第337條侵占脫離本人
    持有之物罪之他人犯罪所得之物，實屬明知，而被告猶執意
    無償自證人乙○○處取得該支手機而持有並予以使用，其辯
    稱不知該支手機係為贓物云云，即無可採；此外，復有被害
    人丁○○出具之贓物認領保管單1紙、手機照片2張、被告使
    用之行動電話門號0000000000號雙向通聯紀錄暨申請人基本
    資料查詢單及該支手機（即序號000000000000000號）之通
    訊明細各1份在卷足參，本案事證明確，被告犯行應堪認定
    。
三、核被告所為，係犯刑法第349條第1項之收受贓物罪。原審認
    被告罪證明確，予以論罪科刑，固非無見。然《中華民國九
    十六年罪犯減刑條例》業經立法院96年7月4日制定公布，定
    於96年7月16日施行，被告上開犯罪時間在96年4月24 日之
    前，且無該減刑條例第3條第1項各款所列舉不予減刑之情形
    ，已合於同條例所定之減刑要件，應依同條例第2條第1項第
    3款之規定，減其刑期2分之1。原審未及審酌上開減刑條例
    規定減其宣告刑，尚有未洽。上訴人上訴意旨否認犯罪，固
    無足取，已如前述，惟原審判決既有上開可議之處，即屬無
    可維持，應由本院撤銷改判。爰審酌被告素行良好，犯罪之
    動機、目的、手段、任意收受來源不明之行動電話機具，助
    長犯罪之猖獗，增加贓物追索之困難，所得利益無多，暨其
    犯後猶否認犯行等一切情狀，量處如主文所示之刑，及諭知
    易科罰金之折算標準，並依《中華民國九十六年罪犯減刑條
    例》第2條第1項第3款之規定減其宣告刑之2分之1及諭知易
    科罰金之折算標準，以示懲儆。
據上論斷，應依刑事訴訟法第455條之1第3項、第369條第1項前
段、第364條、第299條第1項前段，刑法第349條第1項、第41條
第1項前段，刑法施行法第1條之1第1項、第2項前段，中華民國
96年罪犯減刑條例第2條第1項第3款、第7條、第9條，判決如主
文。
本案經檢察官甲○○到庭執行職務。
中　　華　　民　　國　　96　　年　　10　　月　　2 　　日
                  刑事第十三庭  審判長法  官  李秋娟
                                      法  官  黃裕仁
                                      法  官  許月馨
上正本證明與原本無異。
本件不得上訴。
                                      書記官  黃美雲
中　　華　　民　　國　　96　　年　　10　　月　　2 　　日
中華民國刑法第349條
（普通贓物罪）
收受贓物者，處 3 年以下有期徒刑、拘役或 5 百元以下罰金。
搬運、寄藏、故買贓物或為牙保者，處 5 年以下有期徒刑、拘役
或科或併科 1 千元以下罰金。
因贓物變得之財物，以贓物論。
